最高法院刑事判決　　　　　　一○○年度台上字第一六九○號
上　訴　人　杜仲文
上列上訴人因偽造文書案件，不服台灣高等法院花蓮分院中華民
國一○○年一月四日第二審判決（九十九年度上訴字第二二七號
，起訴案號：台灣花蓮地方法院檢察署九十八年度調偵字第八六
號、九十八年度核交字第一三六五號），提起上訴，本院判決如
下：
    主  文
上訴駁回。
    理  由
按刑事訴訟法第三百七十七條規定，上訴於第三審法院，非以判
決違背法令為理由，不得為之。是提起第三審上訴，應以原判決
違背法令為理由，係屬法定要件。如果上訴理由書狀並未依據卷
內訴訟資料，具體指摘原判決不適用何種法則或如何適用不當，
或所指摘原判決違法情事，顯與法律規定得為第三審上訴理由之
違法情形，不相適合時，均應認其上訴為違背法律上之程式，予
以駁回。本件原判決維持第一審依想像競合犯之關係，從一重論
處上訴人杜仲文犯行使偽造私文書罪刑併予減刑之判決，駁回其
在第二審之上訴且諭知緩刑，已引用第一審判決書之記載，詳敘
認定犯罪事實之依據及憑以認定之理由。從形式上觀察，原判決
並無任何違背法令之處。按證據之取捨及事實之認定，為事實審
法院之職權，茍其判斷無違經驗法則或論理法則，即不能任意指
為違法。原判決依憑第一審判決記載之證人即告訴人杜生文、楊
文正於警詢、偵查時之指述，卷附花蓮縣花蓮地政事務所函與異
動索引、土地登記謄本、土地複丈成果圖、土地登記申請書、土
地建築改良物買賣所有權移轉契約書、戶籍謄本、同意書等證據
資料，參酌卷內其他證據調查之結果，綜合判斷，認上訴人確有
在告訴人交付文件資料後，利用不知情代書楊文正，盜蓋告訴人
印鑑章於「土地登記申請書」、「土地建築改良物買賣所有權移
轉契約書」上，持向花蓮縣花蓮地政事務所申請辦理所有權移轉
登記之犯行，至於證人劉利明、張燕玉係聽聞杜秀英之說詞，另
杜秀英之郵政存簿儲金簿提款紀錄，無法證明該款係用於買賣系
爭土地之價金，均不足為上訴人有利事證，已詳敘其取捨證據及
認定事實之心證理由，所為論斷與經驗法則及論理法則俱無違背
，亦無所指判決理由不備、理由矛盾或違背證據法則之違法情形
存在。又量刑之輕重，係屬事實審法院得依職權自由裁量之事項
，苟於量刑時，已以行為人之責任為基礎，並斟酌刑法第五十七
條各款所列情狀，而未逾越法定範圍，又未濫用其職權，即不得
遽指為違法。原判決以第一審法院已審酌上訴人前無任何科刑紀
錄，因一時失慮，未與告訴人協調如何解決土地爭議，以擅自盜
蓋告訴人之印文偽造私文書之方式，將告訴人所有系爭土地移轉
登記至其名下之犯罪目的、手段，及系爭土地之面積不小，公告
地價即達新台幣二百多萬元，告訴人所受損失頗鉅，迄未與告訴
人達成和解，將系爭土地返還告訴人，暨其犯後否認犯行之態度
等一切情狀，認第一審對上訴人之量刑，應屬妥適。另審酌上訴
人於原審已與告訴人成立和解，因而宣告緩刑三年，惟應於判決
確定後一年內，依原審九十九年度附民字第三八號和解筆錄內容
履行完畢。並無漏未審酌上訴人與告訴人達成和解之情狀，且該
刑之量定，既未逾越法定刑度，又未濫用自由裁量之權限，自難
謂有違法之處。上訴意旨置原判決之論敘於不顧，徒憑己見，為
事實上之爭辯，並對原審採證認事及其他自由裁量職權行使，任
意指摘，難謂已符合首揭法定上訴要件。其上訴違背法律上之程
式，應予駁回。又刑事訴訟法第三百七十六條所列各罪之案件，
經第二審判決者，不得上訴於第三審法院，為該法條所明定。本
件上訴人想像競合犯使公務員登載不實文書罪部分，原審係依刑
法第二百一十四條論處罪刑，核屬刑事訴訟法第三百七十六條第
一款之案件。依首開說明，既經第二審判決，自不得上訴於第三
審法院，縱此部分與上述上訴人行使偽造私文書罪部分，有想像
競合犯關係，為裁判上一罪，但其行使偽造私文書罪部分之上訴
為不合法，本院應從程序上駁回，而無從為實體上判決，則對於
此部分，亦無從適用審判不可分原則，為實體上審判。上訴人猶
提起上訴，顯為法所不許，應予駁回。
據上論結，應依刑事訴訟法第三百九十五條前段，判決如主文。
中    華    民    國  一○○  年    四    月    七    日
                      最高法院刑事第十二庭
                          審判長法官  陳  世  淙  
                                法官  陳  東  誥  
                                法官  何  菁  莪  
                                法官  許  錦  印  
                                法官  施  俊  堯  
本件正本證明與原本無異
                                      書  記  官  
中    華    民    國  一○○  年    四    月   十二   日
                                                      Ｅ